# 长期股权投资核算方法的转换问题

提问人：liruihong 时间：2010-04-11 20:12:15
甲公司持有A公司96%股权、持有B公司10%股权，甲公司的母公司持有B公司60%股权、持有C公司75%股权。 2009 年 12 月 31 日，A公司完成对B、C公司的吸收合并，A为存续公司，B、C公司的全部股东成为A的股东，甲对A的持股比例由原来的96%减少为23%，按照会计准则，甲对A长期股权投资由成本法转换为权益法。 甲公司 2009 年 12 月 31 日有关数据如下： 长期股权投资—A公司： 6000万元 长期股权投资—B公司： 2000 万元 吸收合并后，存续A公司合并净资产 40000 万元，甲按23%持股比例应享有 9200 万元。 吸收合并前，甲公司合并报表中体现对原A公司的合并商誉 1300 万元（甲原取得A公司为非同一控制下）。
问题是：A公司吸收合并后，甲对存续A公司的初始投资成本是否应为 8000 万元？9200-8000=1200万元的差额如何处理，是全部调整留存收益，还是应分别追溯对A和B的投资，分别调整？原合并报表中的商誉 1300 万元如何处理？
此案例这样折腾的，不知我描述的是否清楚？是否要考虑其他信息？

回答人：chenyiwei
个人理解： 1 、站在A公司的角度，此案例属于同一控制下企业合并与收购少数股权（B公司的30%少数股权和C公司的 25 ％少数股权）两者的结合。但站在甲公司角度，则属于甲公司丧失了对A原有的控制权，不涉及企业合并问题。 2 、本案例中，赞同对于重组后A公司的初始投资成本为原先对A、B两家的初始投资成本之和，即 8000 万，其中原先取得A公司股权时的 1300 万商誉因素仍保留在长期股权投资成本中。 8000 万与享有重组后A公司净资产份额 9200 万之间的差异 1200 万，可以就保留的A公司 23 ％股权和原有B公司10 ％股权所对应的A、B公司各自留存收益相应追溯调整留存收益，如有差额则调整资本公积处理。 3 、在甲公司合并报表层面，因为对A公司不再具有控制，不能将其纳入合并范围，原有的 1300 万商誉需要转销，即转入在合并报表层面新确认的对A公司长期股权投资成本中，不再单独作为商誉列示。